【裁判字號】    95,聲再,80
【裁判日期】    950921
【裁判案由】    偽造文書
【裁判全文】
臺灣高等法院臺南分院刑事裁定          95年度聲再字第80號
再審聲請人
即受判決人  甲○○
上列聲請人因偽造文書等案件，對於本院九十二年度上訴字第一
五七號，中華民國九十二年十一月二十七日第二審確定判決（臺
灣臺南地方法院九十年度訴字第九四七號、臺灣臺南地方法院檢
察署八十八年偵字第一三九九一號、八十九年偵字第九八一八號
），聲請再審，本院裁定如下：
    主  文
再審之聲請駁回。
    理  由
一、本件聲請再審意旨略以：再審聲請人因發現本件有如下重要
    證據漏未審酌，且足生影響於判決，爰依刑事訴訟法第四百
    二十條第一項第六款規定聲請再審：
（一）告訴人鄭銘基於民國（下同）八十一年八月二十一日將其
      不動產向萬通商業銀行設定本金最高限額新台幣（下同）
      八百四十萬元不動產抵押權，嗣於八十一年八月二十六日
      及八十二年十二月二十三日分別向萬通商業銀行貸款五百
      萬元及二百萬元。鄭銘基向萬通商業銀行抵押貸款之同時
      ，與萬通商業銀行簽有授信約定書。此授信約定書於原審
      固有提出，然約定書內容於本件為重要證據，原審漏未審
      酌。告訴人鄭銘基於八十二年有向聲請人表示印鑑遺失，
      持新印鑑及萬通商業銀行所發擔保物收據，委請聲請人向
      該銀行辦理變更印鑑，八十七年七月二十五日，告訴人鄭
      銘基以同一印鑑遺失為由，持同一擔保物收據及新鑑印，
      委請聲請人向該銀行辦理變更印鑑。
（二）參照原確定判決所述：「萬通銀行臺南分行行員李郁銜於
      續查中及原審均堅稱：借款人鄭銘基向銀行說，印鑑遺失
      ，要變更印鑑，當時有核對他的身分證，與本人相符，認
      是他本人才讓他辦理」（見原確定判決第五頁），且鄭銘
      基於原審業已供稱，從未將個人身分證交付再審聲請人做
      任何用途。故原審認定：「是八十五年七月二十五日至萬
      通銀行，辦理變更『鄭銘基』存留該銀行印鑑者，應為被
      告，堪認無誤。」（同見原確定判決第五頁）。查萬通商
      業銀行辦理貸款變更印鑑或換單續借手續之行員，經常更
      換，若變更印鑑、換單續約並非貸款本人，或持有上開授
      信約定第十二條所約定之擔保物收據或保管證或立約人留
      存印鑑，則萬通商業銀行辦理變更印鑑，換單續借手續之
      行員，絕不可能任人辦理。足徵上開李郁銜之供陳，因時
      日已久，而有記憶不正確之情形。
（三）八十七年七月八日，萬通商業銀行所發存證信函，業已陳
      明：台端（鄭銘基）自八十一年起，即由甲○○為保證人
      向本行借款。足徵：鄭銘基確於八十一年起，即已向萬通
      銀行借款。故原判決所述：「至被告辯稱，係始於八十一
      年及八十二年十二月，且該借款乃告訴人申貸用以買屋、
      購車云云。然依萬通銀行清償借款民事確定判決，已確認
      系爭借款，係於八十三年七、八月間重行借款」（見原確
      定判決第七頁）。此因再審聲請人於原審尚未察覺000-00
      0-0000000-0燦光公司公款帳戶存摺明細，及000-000-000
      0000-0聲請人私人帳戶存摺明細，兩項確實新證據，致原
      審未能審酌，而有違誤。
（四）告訴人鄭銘基向萬通商業銀行借款，而由公款帳戶及聲請
      帳戶取款，繳付其應繳利息，及以公款購置之ＵＫ－六八
      四二號公務車，償付其私人債務，業經臺灣臺南地方法院
      檢察署檢察官於九十五年四月十三日提起公訴，並經臺灣
      臺南地方法院於九十五年七月十七日，傳喚再審聲請人作
      證。上開臺灣臺南地方法院九十五年度易字第七九四號侵
      占案，與本件再審聲請案，既有互為牽連之關係，故九十
      五年七月十七日，上開案件審理筆錄，亦為本件之新證據
      等語。
二、按刑事訴訟法第四百二十條第一項第六款規定，有罪之判決
    確定後，因發現確實之新證據，足認受有罪判決之人應受無
    罪、免訴、免刑或輕於原判決所認罪名之判決者，得為受判
    決人之利益，聲請再審。再審為排除確定判決認定事實違誤
    所設之救濟途經，其目的在發現實體真實，故所謂發現確實
    之新證據，需該證據具有「嶄新性」與「顯著性」，亦即該
    證據足以動搖原有罪確定判決，並應為無罪、免訴、免刑或
    輕於原判決罪名之判決者，始足當之。且就新證據之本身形
    式上觀察，必該證據毋須經調查程序，顯然可認為足以動搖
    原確定之判決者而言（最高法院四十年台抗字第二號判例參
    照）。又刑事訴訟法第四百十三條（現第四百二十條）第一
    項第六款所謂確實之新證據，必須可認為確實足以動搖原確
    定判決，而為受判決人有利之判決者為限，若僅係他人於事
    後追述當時所見情形之空洞言詞，而顯然不足以推翻原確定
    判決所憑之證據者，即非該款所謂確實之新證據（最高法院
    五十四年度台抗字第十一號判決參照）。再有罪之判決確定
    後，因發見確實之新證據，固得依刑事訴訟法第四百二十條
    第一項第六款為受判決人之利益聲請再審，惟所謂「確實之
    新證據」，係指該證據於事實審法院判決前已經存在，為法
    院及當事人所不知，不及調查斟酌，而於判決後，始行發現
    ，且毋須經調查程序，顯然可認為足以動搖原確定判決而言
    ，倘證據之成立在判決確定之後，或經原法院捨棄不採者，
    即非所謂發見新證據（最高法院七十八年度台抗字第二六七
    號判決參照）。又所謂「確實之新證據」，係指該證據於事
    實審法院判決前已經存在，為法院及當事人所不知，不及調
    查斟酌，而於判決後，始行發現，且毋須經調查程序，顯然
    可認為足以動搖原確定判決而言，倘證據之成立在判決確定
    之後，或經原法院捨棄不採者，即非所謂發見新證據（最高
    法院七十八年度台抗字第三０四號判決參照）。
三、經查：
（一）原確定判決係認定聲請人(一)於八十五年七月廿五日，在授
      信印鑑卡上，偽造原判決附表編號01所示「鄭銘基」署押
      及印文，持向不知情萬通銀行承辦人員，申請變更印鑑。
      並於八十五年七月廿五日，至萬通銀行，以上開偽造「鄭
      銘基」印鑑，在授信約定書上，偽造原判決附表編號02所
      示「鄭銘基」署押及印文，偽以「鄭銘基」名義，簽立授
      信約定書。(二)嗣聲請人又於八十五年間（八十五年七月廿
      七日、八十五年七月廿九日、八十五年八月廿二日）及八
      十六年間（八十六年七月廿八日、八十六年七月廿九日）
      ，再承前揭偽造文書犯意，以上開偽造「鄭銘基」印鑑，
      與萬通銀行，簽立借款借據五紙，而於借據上，偽造原判
      決附表編號03至07所示「鄭銘基」署押及印文。(三)聲請人
      復於八十六年八月廿二日，承上開偽造文書犯意，委請不
      知情會計吳佩玲，以上開偽造「鄭銘基」印鑑，與萬通銀
      行，簽立借款借據一紙，並由不知情吳佩玲於借據上，偽
      造原判決附表編號08所示「鄭銘基」署押及印文，提出於
      萬通銀行，因而簽立上開授信印鑑卡、授信約定書及借款
      借據，進而辦理換單續借等事實，而論斷聲請人犯刑法第
      二百十六條、第二百十條行使偽造私文書罪（見九十二年
      度上訴字第一五七號原確定判決第二頁）。上情核與聲請
      人聲請再審理由內就告訴人鄭銘基於八十一年八月二十六
      日及八十二年十二月二十三日向萬通銀行抵押借款並無任
      何關係，聲請人此部分就事實所為之陳述，尚難推翻原確
      定判決所憑之證據；至於其聲請再審理由狀所提出有關見
      證三之萬通商業銀行簽有授信約定書證據，經查則為原確
      定判決業已審酌之偽造鄭銘基署押及印文「附表編號02」
      簽立授信約定書的事證，係本院前開事實審法院判決前已
      經存在，且為聲請人所已知悉，並非本院前開事實法院於
      判決後，始行發現，準此，向不得憑此聲請再審。
（二）又原確定判決於理由業已載明「次查，本件八十五年七月
      廿五日，至萬通銀行辦理變更「鄭銘基」存留該銀行印鑑
      者，非告訴人本人，已據告訴人供明在卷。而被告亦供稱
      ：八十五年變更印鑑是告訴人委由其去辦理等語（詳原審
      卷四六頁）。是由告訴人及被告所述可知，告訴人確實未
      至萬通銀行台南分行，辦理印鑑變更手續，而是被告前往
      辦理。然萬通銀行台南分行行員李郁銜於偵查中及原審均
      堅稱：本件八十五年七月廿五日，借款人鄭銘基向銀行說
      ，印鑑遺失，要變更印鑑，當時有核對他的身分證，與本
      人相符，認是他本人才讓他辦云云（詳偵查卷四一頁、原
      審卷八七至九十頁）。茲對照告訴人與被告供述，證人李
      郁銜證述，顯與事實不符，難為有利被告認定。是八十五
      年七月廿五日至萬通銀行，辦理變更「鄭銘基」存留該銀
      行印鑑者，應為被告，堪認無誤」（見原確定判決第五頁
      ）。且告訴人於八十三年七、八月間，向萬通銀行申貸七
      百萬元時，所使用印鑑章，並未遺失，已據告訴人供承在
      卷，並有告訴人提出台南市中區戶政事務所八十七年六月
      八日南市中戶玲字第九九號函附印鑑證明，暨告訴人於九
      十年七月廿日在台南地檢偵訊提出印鑑章所蓋用印文二枚
      （詳偵查卷一三一至一三二頁）、及於九十一年十二月五
      日在審理時，提出印鑑章所蓋用印文二枚在卷可佐（見原
      確定判決書理由二之(三)部分）。是聲請人仍主張係告訴人
      委由其代向萬通銀行辦理變更印鑑，及以上開證人李郁銜
      之證述，作為本件聲請再審，亦難謂屬發現確實之新證據
      而可聲請再審。
（三）再告訴人於八十三年七月廿七日、八十三年七月廿九日及
      八十三年八月廿二日之借款，是否歸還聲請人代其暫還萬
      通銀行之七百萬元，亦與本件貸款無關；其所提之萬通商
      業銀行之存證信函、000-000-0000000-0燦光公司公款帳
      戶存摺明細、000-000-000-0000-0帳戶等證據，並非具有
      「嶄新性」，且就該證據之本身形式上觀察，亦不足以動
      搖原確定刑事判決，亦難謂有再審之事由。
（四）另告訴人鄭銘基向萬通銀行借款利息，自八十三年十一月
      起，至八十四年一月止，均係先由聲請人甲○○000-000-
      000-0000-0帳戶，轉帳至告訴人鄭銘基000-000-00000000
      帳戶，再行扣款，自八十四年二月起，改由聲請人甲○○
      000-000-000-0000-0帳戶，出具取款條支取繳納等情，有
      萬通銀行台南分行上開函文可憑，堪認本件借款，確係告
      訴人同意被告以其名義借用，供被告運用。是被告辯稱：
      系爭借款為告訴人借用，供告訴人自己購屋、購車云云，
      應非事實，而不可採。業據原確定判決於理由內予以說明
      （見原確定判決第四頁）；上情乃原確定判決認定告訴人
      應聲請人之要求，出名向萬通銀行借款，應屬實情，及聲
      請人辯稱其不知借款利息，係由其帳戶支付云云為不實。
      上開利息之繳納聲請人及告訴人有無涉及其他不法行為，
      亦與聲請人未經告訴人鄭銘基同意，偽刻告訴人鄭銘基印
      鑑章一枚，偽造簽立授信約定書、借據上偽造告訴人署押
      及印文無任何影響；聲請人以其與告訴人就上開繳納之利
      息，有共同涉及侵占犯行，提出臺灣臺南地方法院檢察署
      九十五年四月十三日之九十四年偵續字第四十六號起訴書
      、刑事答辯狀，臺灣臺南地方法院傳喚聲請人作證之傳票
      ，經核亦難謂屬確實之新證據而可聲請再審。
四、綜上所述，聲請人上開陳述各點，及提出之證據，均難認為
    足以動搖原確定判決之認定，而為聲請人受有利之判決；核
    與刑事訴訟法第四百二十條第一項第六款規定聲請再審之要
    件不符，是其為本件聲請再審，揆諸前揭說明，自無理由，
    應予駁回。
據上論斷，應依刑事訴訟法第434條第1項，裁定如主文。
中    華    民    國    95    年    9     月    21    日
                  刑事第一庭    審判長法  官  黃崑宗
                                      法  官  蔡長林
                                      法  官  田平安
以上正本證明與原本無異。
如不服本裁定，應於收受本裁定後五日內向本院提出抗告狀。
                                      書記官  劉岳文
中    華    民    國    95    年    9     月    22    日


司法院資訊處製作；財團法人民間司法改革基金會備份。
